臺灣臺中地方法院刑事判決　　　　　　　　　　　　九十三年度訴緝字第二一三號
　　公　訴　人　臺灣臺中地方法院檢察署檢察官
　　被　　　告　甲○○
　　選任辯護人　酈長春
右列被告因違反毒品危害防制條例案件，經檢察官提起公訴（九十年度偵字第二一五
一號），本院判決如左：
    主  文
甲○○無罪。
    理  由
一、公訴意旨略以：被告甲○○原名林文賢，基於概括之犯意，於民國九十年一月十
    八日晚上七時三十分許，洪信煌、涂大原至其住處購毒時，出售予上述二人第二
    級毒品安非他命，獲利新台幣（下同）四千元，並當場在臺中縣龍井鄉○○村○
    ○路二九之二三號住處與洪信煌、涂大原三人一起吸食安非他命。同年一月二十
    一日四時許，再次出售一千元之安非他命予洪信煌。嗣於九十年一月二十一日十
    四時四十五分許，在臺中縣大里市○○路二Ｏ九號與永隆三街口，又與洪信煌、
    涂大原進行毒品交易時，為警臨檢當場查獲，因認被告涉嫌違反毒品危害防制條
    例第四條第二項販賣第二級毒品安非他命罪嫌。
二、按犯罪事實應依證據認定之，無證據不得認定犯罪事實。又不能證明被告犯罪者
    ，應諭知無罪之判決，刑事訴訟法第一百五十四條第二項、第三百零一條第一項
    分別定有明文。又認定不利於被告之事實，須依積極證據，苟積極證據不足為被
    告事實之認定時，即應為有利於被告之認定，更不必有何有利之證據。另按事實
    之認定，應憑證據，如未能發現相當證據，或證據不足以證明，自不能以推測或
    擬制之方法，以為裁判基礎；又認定犯罪事實，所憑之證據，雖不以直接證據為
    限，間接證據亦包括在內，然無論直接或間接證據，其為訴訟上之證明，須於通
    常一般之人均不致於有所懷疑，而得確信其為真實之程度者，始得據之為有罪之
    認定，倘其證明尚未達到此一程度，而有合理性懷疑之存在時，即無從為有罪之
    認定，最高法院三十年上字第八一六號判例、四十年台上字第八六號判例、三十
    年上字第一八三一號判例、七十六年台上字第四九八六號判例分別著有明文可資
    參照。又刑事訴訟法第一百六十一條已於九十一年二月八日修正公布，其第一項
    規定：檢察官就被告犯罪事實，應負舉證責任，並指出證明之方法。因此，檢察
    官對於起訴之犯罪事實，應負提出證據及說服之實質舉證責任。倘其所提出之證
    據，不足為被告有罪之積極證明，或其指出證明之方法，無從說服法院以形成被
    告有罪之心證，基於無罪推定之原則，自應為被告無罪判決之諭知（最高法院九
    十二年台上字第一二八號判例參照）。再按案件曾經判決確定者，應諭知免訴之
    判決，刑事訴訟法第三百零二條第一款定有明文。次按訴訟上所謂一事不再理之
    原則，關於實質上一罪或裁判上一罪，亦均有其適用，最高法院六十年度台非字
    第七七號著有判例可資參照。
三、公訴意旨認被告甲○○涉嫌違反毒品危害防制條例第四條第二項販賣第二級毒品
    安非他命罪嫌，主要係以證人洪信煌、涂大原於警詢、偵查中之證詞及扣案之第
    二級毒品安非他命三包（含袋重四十二公克）、空分裝塑膠袋三十二個及吸食器
    一支等物為其論據。訊據被告甲○○固坦承扣案物品為其所有，然堅決否認涉有
    前開犯行，辯稱：伊於九十年一月十七日晚上剛從勒戒所出來，出來後，並未與
    洪信煌、涂大原見過面，直到查獲當天即九十年一月二十一日當天才跟渠等二人
    相約外出吃飯，在途中就被警察查獲，當天早上伊剛好有至綽號阿昌家買毒品，
    買完毒品下樓即被警察查獲，毒品係供自己施用，並非要賣予洪信煌、涂大原等
    語。經查：
(一)、證人洪信煌於警詢中先證稱：「（你於何時？何地？向甲○○購買安非他命，共
    向他購買幾次？價值多少？）我有向他購買過一次安非他命，是在本月二十一日
    凌晨約四時至五時間在他的住處購得後吸食。並以新台幣一千元之價格購得安非
    他命一小包」云云。於偵查中則先證稱：「（有無向甲○○買過毒品？）無」云
    云，又改稱：「（有無向甲○○買過毒品？）我只有一月二十一日凌晨在甲○○
    龍井鄉住處以一千元買過一包安，之後即順便在他家吸食」云云，復另稱：「（
    究向甲○○買過幾次毒品？）涂某（涂大原）向林某（甲○○）買過一次安非他
    命，共四千元，我向林某買過二次安非他命，每次買一千元，已共付了二千元」
    、（前述向甲○○買毒品部分究何者為真實？）我是說與涂大原合買四千元，我
    的部分是二千元，且迄今未付，共只買一次」、「（究於何時向甲○○買毒品？
    ）一月十五日」云云，旋與證人涂大原同改稱：「（何時觀勒出所？）我們只記
    得是星期二（一月十六日）晚上」，「（究何時向甲○○買毒品？）應該是星期
    四晚上七、八時，我們坐計程車至甲○○住處，我們有先以公用電話打甲○○手
    機，電話是0000000000號」云云。於本院審理中，則證稱：「（有無
    向被告買過安非他命？）沒有」、「（為何警訊稱九十年一月二十一日凌晨一點
    多在被告龍北路家中向被告購買安非他命？）那是因為警察恐嚇我，說如我不這
    樣說，就要用另一條辦我。警察要我配合他，說是我拿一千元向被告買安非他命
    ，但是事實上，一千元是被告的錢」、「（為何偵訊中也是如此說，且說一月十
    八日晚上七點到八點時，在被告住處買毒品？）我在檢察官那邊有強調一千元是
    被告的。一月二十一號我們約好要一起出來吃飯，結果就被警察路檢」、「（對
    於你在偵訊中所述有何意見？）警察一直恐嚇我。事實上我沒有向被告買毒品。
    偵訊中所述是因為我緊張。我怕不與警察配合的話，會有麻煩。沒有將事實跟檢
    察官講是因為心裡會害怕」云云。則證人洪信煌對於究竟有無向被告購買毒品，
    證詞反覆，且對於購買之次數、金額，先陳稱購買一次、金額一千元，後又稱購
    買二次、每次一千元，旋又稱僅購買一次，係與涂大原合買四千元，伊部分為二
    千元，再對於購買之時間，先稱係九十年一月二十一日凌晨、後稱係九十年一月
    十五日、旋又稱係九十年一月十八日，其內容復相互齟齬，其證詞實屬可疑。
(二)、至證人涂大原於警詢中先證稱：「（你於何時與甲○○在一起？）於九十年元月
    二十一日凌晨三時至四時許，甲○○叫我跟洪信煌一起至台中縣大里市仁愛醫院
    前等他」、「（洪信煌在甲○○家中有無吸食安非他命或是海洛因？由何人提供
    ？）我與洪信煌都有在甲○○家中吸食安非他命，甲○○是吸食海洛因，由甲○
    ○提供」云云。於偵查中則先證稱：「（安非他命來源？）向甲○○買的，一月
    十五日我與洪信煌各出資二千元向甲○○買安非他命，但迄今我們二人尚未付錢
    ，先記帳」云云，旋與證人洪信煌同改稱：「（何時觀勒出所？）我們只記得是
    星期二（一月十六日）晚上」，「（究何時向甲○○買毒品？）應該是星期四晚
    上七、八時，我們坐計程車至甲○○住處，我們有先以公用電話打甲○○手機，
    電話是0000000000號」云云。於本院審理中，則證稱：「（有無向被
    告買過安非他命？）沒有。只有被告拿給我而已。他只有拿過一次給我而已，即
    案發前三天拿給我的，是他拿給我的。我本身沒有向被告買過安非他命」、「（
    證人洪信煌有無向被告買過安非他命？）案發前三天證人洪信煌有與我去被告那
    邊，他也沒有向被告買過安非他命」、「（為何偵訊中稱安非他命是向被告買的
    ？）因為警詢時，我心裡害怕，警察叫我到檢察官面前這樣講」、「（為何在警
    詢時沒有提到安非他命是向被告買的？）我有跟警察講，我說安非他命是被告提
    供給我的，我沒有講毒品是跟被告買的」云云。則證人涂大原對於究竟有無向被
    告購買毒品，證詞反覆，且對於購買之次數、金額，先陳稱係由被告甲○○提供
    洪信煌施用，後又稱係與洪信煌合買四千元，伊部分為二千元，再對於購買之時
    間，先稱係九十年一月十五日、旋又稱係九十年一月十八日，其內容復相互齟齬
    ，其證詞亦有可疑。
(三)、按證人原未預期將於日後指述被告犯行，自不能期待證人刻意記憶各項細節，其
    事後回憶，難免略有模糊之處，是其指述之證言縱令先後未盡相符，但法院本於
    審理所得之心證，就其證言之一部份認為確實可信予以採取，原非法所不許，最
    高法院固著有四十六年台上字第一一五五號判例可資參照。然查，本件證人洪信
    煌、涂大原二人製作警詢筆錄之時間分別為九十年一月二十一日下午四時許及同
    日下午四時二十分許，製作偵訊筆錄之時間則為九十年一月二十二日上午十一時
    三十四分許，分別有前開筆錄可按，距離渠等所述購買毒品之時間，相距時間極
    短，然渠等自身證詞竟有前述重大之出入，已與常情有違。況證人洪信煌、涂大
    原均係於九十年一月十六日始因觀察勒戒執行完畢出所，而被告則係於九十年一
    月十七日觀察勒戒執行完畢出所，亦有司法院全國線上查詢在監所最新資料報表
    三紙可佐，然證人洪信煌、涂大原竟均證述係於九十年一月十五日，即渠等尚在
    觀察勒戒處所觀察勒戒之時間，向被告購買毒品云云，其證詞實有重大瑕疵，難
    認為僅係略有模糊，是渠等證詞即難資為不利於被告之認定。
(四)、再員警查獲被告當時，雖當場扣得第二級毒品安非他命三包（含袋重四十二公克
    ）、空分裝塑膠袋三十二個及吸食器一支等物，而被告亦自承上開物品為其所有
    ，然查被告前因施用毒品案件，經本院裁定送觀察勒戒後，認無繼續施用毒品之
    傾向，並經臺灣臺中地方法院檢察署檢察官於九十年一月二十日以九十年度毒偵
    字第四八號為不起訴處分在案。詎甲○○復於上開不起訴處分後，於九十年一月
    二十一日早上，在臺中縣龍井鄉○○路二十九之二十三號住處施用第一級毒品海
    洛因一次；並另行起意，於九十年一月二十一日早上，在上址，施用第二級毒品
    安非他命一次。經依本院九十年度毒聲字第四三九號刑事裁定將甲○○送臺灣臺
    中看守所附設勒戒處所觀察、勒戒後，認有繼續施用毒品傾向等情，另由臺灣臺
    中地方法院檢察署檢察官提起公訴，並由本院分別判處有期徒刑一年、六月，並
    定應執行有期徒刑一年四月確定，有本院九十年度訴字第一二五三號判決書一紙
    在卷可參，是被告自身既已染有施用第二級毒品之惡習，自難以扣得上開證物，
    即認被告於事前或被查獲當時，涉有販賣第二級毒品之罪嫌。
(五)、另查證人涂大原於本院九十年度訴字第三０一三號案件審理中，雖另證稱：「（
    有無向被告買過安非他命？）沒有。只有被告拿給我而已。他只有拿過一次給我
    而已，即案發前三天拿給我的，是他拿給我的。我本身沒有向被告買過安非他命
    」云云，然證人涂大原證詞反覆，已如前述，其證明力本堪置疑，再被告於本院
    審理中則陳稱：「這期間我們有一起共同施用毒品過，那時是證人向我要毒品的
    ，我是基於朋友關係，當我在施用安非他命，大家便一起施用，當時我們是在臺
  中縣梧棲我朋友『大頭』住處施用的。是我點燃之後大家一起吸食」等語，則證
    人前開證述內容，是否係指渠等一同施用安非他命一情，亦有未明，再若係前述
    被告與證人一同吸食之情形，即與「轉讓」必須具有「移轉物（毒品）之所有權
    」意思（最高法院九十二年台上字第四一七二號裁判意旨參照）之情形有別，是
    本件亦無證據證明被告確有轉讓毒品安非他命之犯行，本院自無從變更起訴法條
    為轉讓第二級毒品安非他命罪，再本件公訴人起訴被告觸犯毒品危害防制條例第
    四條第二項之販賣第二級毒品罪之犯罪事實係載稱：「被告甲○○基於概括之犯
    意，於九十年一月十八日晚上七時三十分許，洪信煌、涂大原至其住處購毒時，
    出售予上述二人第二級毒品安非他命，獲利四千元，並當場在臺中縣龍井鄉○○
    村○○路二九之二三號住處與洪信煌、涂大原三人一起吸食安非他命。同年一月
    二十一日四時許，再次出售一千元之安非他命予洪信煌」，於起訴書事實中並未
    就被告持有毒品部分，提起公訴（最高法院九十二年度台上字第五五五九號裁判
    意旨參照），本院自不得就被告持有第二級毒品部分審判，另公訴人起訴之犯罪
    事實既為被告販賣第二級毒品，而非意圖販賣而持有第二級毒品，其基本社會事
    實為移轉毒品所有權之行為，而非單純持有毒品之行為，是本院亦無從變更起訴
    法條為持有第二級毒品罪，均併予指明。
四、綜上所述，本案顯缺乏足以證明被告甲○○有販賣第二級毒品安非他命之犯罪證
    據，此外復查無其他積極證據足資認定被告有何公訴人所指之販賣第二級毒品安
    非他命犯行或轉讓第二級毒品安非他命犯行，揆諸首揭法條及裁判意旨，應認此
    部分不能證明被告甲○○犯罪，依法應為被告甲○○無罪之諭知。
據上論斷，應依刑事訴訟法第三百零一條第一項前段，判決如主文。
中      華      民      國    九十四    年      一      月     十二     日
                                臺灣臺中地方法院刑事第十庭
                                    審判長法  官  郭 瑞 祥
                                          法  官  黃 家 慧
                                          法  官  黃 炫 中
右正本證明與原本無異。
如不服本判決，應於送達後十日內向本院提出上訴狀 （須附繕本） ，上訴於台灣高等
法院台中分院。
                                          書記官
中      華      民      國  九十四    年      一      月     十二     日
